【裁判字號】    89,易,252
【裁判日期】    890410
【裁判案由】    侵占
【裁判全文】
台灣台北地方法院刑事判決                          八十九年度易字第二五二號
    公  訴  人  台灣台北地方法院檢察署檢察官
    被      告  乙○○
右列被告因侵占案件，經檢察官提起公訴（八十八年度偵續字第五０三號），本院判
決如左：
    主      文
乙○○無罪。
    理      由
一、公訴意旨略以：乙○○於民國（下同）八十五年十二月十四日將其所有之車號Ｃ
    七—五七二號營業小客車（下稱系爭車輛）讓渡與丁○○，嗣於八十六年三月十
    四日與丁○○簽訂計程車租賃契約書，承租已為丁○○所有之系爭車輛，竟意圖
    為自己不法之所有，自八十七年起即拒不繳納租金，將系爭車輛以變易持有為所
    有之意思予以侵占入己，嗣並將系爭車輛典當予甲○○○。因認被告涉犯刑法第
    三百三十五條第一項之侵占罪嫌。
二、按犯罪事實應依證據認定之，無證據不得推定其犯罪事實；又不能證明被告犯罪
    者，應諭知無罪之判決，刑事訴訟法第一百五十四條、第三百零一條第一項分別
    定有明文。又認定不利於被告之事實，須依積極證據，苟積極證據不足為不利於
    被告事實之認定時，即應為有利於被告之認定，更不必有何有利之證據（最高法
    院三十年上字第八一六號判例參照）。另事實之認定，應憑證據，如未能發現相
    當證據，或證據不足以證明，自不得以推測或擬制之方法，以為裁判基礎（最高
    法院四十年台上字第八六號判例參照）。再告訴人之告訴，本以使被告受刑事追
    訴為目的，故其陳述是否與事實相符，自應調查其他證據，以資審認，苟其所為
    攻擊之詞，尚有瑕疵，則在此瑕疵未予究明以前，即不能遽採為斷罪之基礎（最
    高法院六十九年台上字第一五三一號判決參照）。末認定犯罪事實所憑之證據，
    雖不以直接證據為限，間接證據亦包括在內；然而無論直接或間接證據，其為訴
    訟上之證明，須於通常一般之人均不致有所懷疑，而得確信其為真實之程度者，
    始得據為有罪之認定，倘其證明尚未達到此一程度，而有合理之懷疑存在，無從
    使事實審法院得有罪之確信時，即應由法院諭知被告無罪之判決（最高法院七十
    六年度台上字第四九八六號判例參照）。
三、本件公訴人認被告乙○○涉有侵占罪嫌，無非係以告訴人丁○○之指訴及被告不
    否認讓渡書為其親簽為主要憑據。訊據被告乙○○堅詞否認右揭犯行，辯稱：伊
    自己所承購之系爭車輛，向當舖典當無法營業，經丙○○介紹於八十六年十二月
    十五日向告訴人丁○○借款二十六萬元，用其中二十五萬元贖回該車，另一萬元
    酬佣丙○○；伊與丁○○言明二十六萬元本金及利息，每日還九百元，分一年六
    個月清償完畢，及簽發五十萬元本票及提供個人車行大小印鑑章、車輛原始證明
    及交通部核發之個人牌照交予告訴人作為保證；伊自八十五年十二月十五日至八
    十六年三月十四日止每日繳九百元，共繳八萬一千元，因認利息太重，無力負擔
    ，欲出售贖回之車，一次清償告訴人；告訴人為減輕伊負擔，每日清償金額酌降
    為七百元，惟要伊簽立系爭車輛之租賃契約書，迄八十七年六月十五日止，伊已
    還三十八萬八千四百元；告訴人要伊還五十萬元才願將五十萬元本票歸還；本件
    純係告訴人放高利貸，強迫伊簽立租賃契約書作掩護；至於讓渡書是告訴人所偽
    造等語。
四、本院查告訴人所提出系爭車輛之讓渡書，被告於偵審中均指稱係告訴人所偽造；
    再告訴人丁○○於本院審理時亦供稱：上開讓渡書係伊太太所書寫，而其上乙○
    ○印文則係伊用乙○○留存之印章所蓋；是公訴人認被告不否認讓渡書為其親簽
    ，顯有誤會；第查告訴人於檢察官偵查中指稱於八十五年十二月十四日，被告向
    渠拿二十六萬元係借款（詳八十八年度偵續字第五０三號第四頁），而於本院審
    理時又改稱係購車款，參酌前述讓渡書是告訴人夫妻所製作，是公訴人認系爭車
    輛於八十五年十二月十四日即讓渡予告訴人，亦有誤會；再本院審理時告訴人亦
    承認系爭車輛八十五年、八十六年及八十七年之燃料使用費及牌照稅均由被告繳
    納。綜上，本件告訴人丁○○之指訴前後不一，且系爭車輛之讓渡書並非被告所
    親簽，且系爭車輛之燃料使用費及牌照稅均由被告繳納，系爭車輛所有權應仍屬
    被告所有，可堪認定；另查被告雖曾提供系爭車輛即個人車行大小印鑑章、車輛
    原始證明及交通部核發之個人牌照交予告訴人作為借款保證，系爭車輛所有權仍
    屬被告所有亦不受影響；系爭車輛所有權既仍屬被告所有，被告持之典當予甲○
    ○○之行為，即與侵占罪構成要件不符；又刑事被告依法不負自證無罪之義務，
    故在別無積極證據之情形下，自難違反刑事訴訟法第一百五十四條之規定，遽論
    被告以侵占之罪名。從而，被告前開所辯之詞，堪以採信；此外，本院復查無其
    他積極證據足認被告涉有公訴人所指之犯行，既不能證明被告犯罪，揆諸前揭說
    明，自應諭知被告無罪之判決，以昭公允。
據上論斷，應依刑事訴訟法第三百零一條第一項，判決如主文。
本案經檢察官王文德到庭執行職務
中      華      民      國    八十九    年    四     月    十        日
                                  台灣台北地方法院刑事第六庭
                                      法  官  梁  耀  鑌
右正本證明與原本無異。
如不服本判決，應於送達後十日內向本院提出上訴狀。
                                      書記官  呂  淑  芳
中      華      民      國    八十九    年    四     月    十四      日


司法院資訊處製作；財團法人民間司法改革基金會備份。
